臺灣高等法院高雄分院刑事判決　　　　100年度上訴字第339號
上　訴　人　臺灣高雄地方法院檢察署檢察官
被　　　告　陳俊榮
指定辯護人　本院公設辯護人　孫妙岑
上列上訴人因被告毒品危害防制條例案件，不服臺灣高雄地方法
院99年度訴字第1577號中華民國99年12月30日第一審判決（起訴
案號：臺灣高雄地方法院檢察署99年度偵字第17541 號），提起
上訴，本院判決如下：
    主  文
原判決關於販賣第二級毒品暨應執行刑部分，均撤銷。
陳俊榮販賣第二級毒品，處有期徒刑柒年貳月；扣案之行動電話
壹支（序號：000000000000000 號，含0000000000號門號SIM 卡
壹張）、削尖吸管伍支，均沒收；未扣案之販賣第二級毒品所得
財物新臺幣伍佰元沒收，如全部或一部不能沒收時，以其財產抵
償之。
    事  實
一、陳俊榮明知甲基安非他命係毒品危害防制條例所規定之第二
    級毒品，非經許可不得販賣或持有，竟基於販賣第二級毒品
    甲基安非他命以營利之犯意，於民國99年1 月8 日上午11時
    23分許、同日（8 日）上午11時24分許，以其所有之行動電
    話（序號：000000000000000 號，含0000000000號門號SIM
    卡）與陳貞德所持用之0000000000號行動電話聯絡交易金額
    及地點，於同日（8 日）上午11時24分後某時，在陳俊榮位
    於高雄市小港區○○○路39號住處附近之中鋼幼稚園前，以
    新臺幣（下同）500 元之對價，販賣甲基安非他命1 包給陳
    貞德1 次，陳俊榮當日（8 日）先取得部分價金300 元，數
    日後再向陳貞德收取200 元（陳俊榮販賣第二級毒品所得50
    0 元未扣案）。嗣經警於99年2 月26日上午7 時30分許，在
    其上揭住處持搜索票執行搜索，當場扣得其所有供其聯絡販
    賣甲基安非他命所用之行動電話1 支（序號：000000000000
    000 號，含0000000000號門號SIM 卡1 張），及其所有供其
    販賣甲基安非他命分裝毒品所用之削尖吸管5 支。
二、案經臺南縣警察局善化分局報告臺灣臺南地方法院檢察署呈
    請臺灣高等法院檢察署核轉臺灣高雄地方法院檢察署檢察官
    偵查起訴。
    理  由
一、證據能力：
(一)、證人陳貞德於偵查中經具結之陳述，並未曾提及檢察官在偵
    查時有不法取供之情形，且亦無證據足以證明證人上開陳述
    有顯不可信之情況，被告陳俊榮及其辯護人於原審、本院均
    未再聲請詰問上開證人，足可認定業已保障被告詰問權，依
    刑事訴訟法第159條之1第2項規定，自得為證據。
(二)、下列引用之通訊監察作業報告表，雖為偵查犯罪機關單方面
    製作而為審判外之書面陳述，但此內容之錄音係偵查犯罪機
    關依法定程序實施通訊監聽所得（參卷附之通訊監察書及附
    表），被告與其辯護人均已知此通訊監察作業報告表乃傳聞
    證據，而就此證據能力均表示無意見，即同意作為證據等情
    ，且經本院審理時踐行調查證據之程序，自得採為認定犯罪
    事實之基礎（最高法院93年度台上字第6510號判決要旨足參
    ），另本院認為以之作為本件論証之證據，均與待證事實具
    有關聯性，且無證據證明此部分譯文有何遭變造或偽造情事
    ，作為本案之證據亦屬適當，依刑事訴訟法第159 條之5 第
    1 項規定，自得為證據。
(三)、按鑑定人由審判長、受命法官或檢察官就下列之人選任1 人
    或數人充之：就鑑定事項有特別知識經驗者。經政府機關委
    任有鑑定職務者；鑑定之經過及其結果，應命鑑定人以言詞
    或書面報告；法院或檢察官得囑託醫院、學校或其他相當之
    機關、團體為鑑定，或審查他人之鑑定，並準用第203 條至
    第206 條之1 規定，刑事訴訟法第198 條、第206 條第1 項
    、第208 條第1 項分別定有明文。本件卷附高雄醫學大學附
    設中和紀念醫院99年5 月4 日編號0000-000檢驗報告，雖係
    被告以外之人於審判外之書面陳述，然高雄醫學大學附設中
    和紀念醫院係臺灣高雄地方法院檢察署關於毒品鑑定之概括
    選任鑑定機關，此有臺灣高雄地方法院檢察署92年10月23日
    雄檢楠文字第0921000294號函附之「臺灣高雄地方法院檢察
    署檢察長概括選任鑑定人或囑託鑑定機關（團體）名冊」足
    參，則上開毒品檢驗報告，為刑事訴訟法第159 條第1 項規
    定之例外情形，應有證據能力。
(四)、後述引用之其他卷附書證，而屬於書面之傳聞證據部分，因
    檢察官、被告、辯護人於本院審理調查上開書證予以提示並
    告以要旨時，由檢察官、被告、辯護人表示意見，當事人、
    辯護人已知此等書證乃傳聞證據，而就此證據能力均表示無
    意見，亦未聲明異議，即視為同意作為證據，且本院審酌該
    書證作成時之客觀情狀，並無證據證明此等書證有何遭變造
    或偽造情事，認為以之作為本件論証之證據，均與待證事實
    具有關聯性，作為本案之證據亦屬適當，依刑事訴訟法第15
    9 條之5 第1 項規定，均認得為證據。
二、上開犯罪事實，業據被告陳俊榮於原審及本院均坦承不諱，
    並經證人陳貞德於偵查具結證述明確（見偵卷第26頁），且
    有被告與陳貞德進行本件甲基安非他命毒品交易前，以上開
    行動電話聯絡之通訊監察作業報告表及通訊監察書附卷可稽
    （見警卷第71-72 、140 頁），復有臺南縣警察局善化分局
    搜索扣押筆錄、扣押物品目錄表在卷，暨扣案之被告所有供
    其聯絡販賣甲基安非他命所用之行動電話1 支（序號：0000
    00000000000 號，含0000000000號門號SIM 卡1 張），及被
    告所有供其販賣甲基安非他命分裝毒品所用之削尖吸管5 支
    可佐。足認被告上開自白核與事實相符，自可採信。再者，
    政府為維護人民健康及社會秩序，對於毒品之販賣查緝甚嚴
    ，況甲基安非他命之價格非微，茍無利可圖，被告當無甘冒
    重刑而為本件販賣之行為，是其從價差或量差中牟利方式雖
    異，然其意圖營利之非法販賣行為則一，足徵被告販賣甲基
    安非他命從中牟利之意圖及事實甚明。綜上，此部分事證明
    確，被告上開販賣第二級毒品犯行，堪以認定。
三、論罪科刑：
(一)、按甲基安非他命係毒品危害防制條例第2 條第2 項第2 款所
    稱之第二級毒品，是核被告陳俊榮所為，係犯毒品危害防制
    條例第4 條第2 項之販賣第二級毒品罪。其持有甲基安非他
    命之低度行為，為其販賣之高度行為所吸收，不另論罪。
(二)、按犯同條例第4 條至第8 條之罪，於偵查及審判中均自白者
    ，減輕其刑，同上條例第17條第2 項固有明文。惟刑法上所
    稱之自白，係指行為人對其被訴之犯罪事實為任意性之供認
    而言（最高法院98年度台上字第6928號判決要旨參照）。本
    件被告陳俊榮於偵查中雖曾供述「我有交付甲基安非他命給
    怪手，但我沒跟他收錢」等語（見偵卷第40頁），然此部分
    供述係被告就檢察官所訊問「怪手就是陳貞德，說有跟你買
    過安非他命有何意見」之回答，而之後經檢察官針對本件上
    開販賣前之通訊監察內容（即99年1 月18日上午11時23分許
    、11時24分許）訊問被告，其雖不否認此係怪手要跟其拿50
    0 元安非他命，但卻供以「當天我也沒有交付安非他命給怪
    手」（見偵卷第41頁），足徵被告於偵查並未對其被訴本件
    之犯罪事實（即99年1 月18日上午11時23分許、11時24分許
    之後某時之販賣甲基安非他命犯行）為任意性之供認，自難
    認被告於偵查程序中有何「自白」之情形，則被告所犯本罪
    ，僅於原審及本院審判中自白，無從依據上開規定予以減輕
    其刑，被告辯護意旨此部分主張（見本院卷第61頁），自非
    可採。
(三)、按犯毒品危害防制條例第4 條第2 項販賣第二級毒品罪，供
    出毒品來源，因而破獲者，依同條例第17條得減輕其刑之規
    定，其所稱「供出毒品來源，因而破獲者」，係指被告供出
    毒品來源之有關資料，諸如前手之姓名、年籍、住居所、或
    其他足資辨別之特徵等，使調查或偵查犯罪之公務員因而對
    之發動調查或偵查並破獲者而言，申言之，被告之「供出毒
    品來源」，與調查或偵查犯罪之公務員對之發動調查或偵查
    並進而破獲之間，論理上須具有先後且相當的因果關係，非
    謂被告一有「自白」、「指認」毒品來源之人，而破獲在後
    ，即得依上開規定予以減刑（最高法院97年度台上字第1475
    號判決意旨參照）。本件被告陳俊榮雖於警詢時供出毒品係
    向綽號「菜粽」購買，並指認蔡峰源即為綽號「菜粽」之人
    ，此有99年2 月26日警詢筆錄可憑（見警卷第25頁），然有
    關被告涉嫌販賣毒品案件，員警對被告執行通訊監察期間，
    即發現被告部分毒品來源係向「蔡峰源」所購得，並於99年
    2 月26日對被告及蔡峰源等人執行搜索，將被告陳俊榮拘提
    到案，蔡峰源尚則未緝獲到案，並未待被告供出毒品來源，
    即已查獲蔡峰源等情，此有臺南縣警察局善化分局100 年3
    月22日南市警善偵字第1000004546號函及所附資料可稽（見
    本院卷第42-49 頁），是警方於被告供出蔡峰源之前，即已
    知悉蔡峰源係被告之上手，並無因被告之供述而查獲蔡峰源
    之情形，自難援引上開規定減輕被告之刑；又按刑法第59條
    之酌量減輕其刑，必於犯罪之情狀，在客觀上足以引起一般
    同情，認為即予宣告法定低度刑期，猶嫌過重者，始有其適
    用（最高法院51年台上字第899 號判例要旨足參），被告犯
    本件販賣甲基安非他命之前，已另犯3 件販賣甲基安非他命
    罪（此部分業經原審另案99年度訴字第913 號（附表編號1-
    3 所示）判決確定，此有該案刑事判決及臺灣高等法院被告
    前案紀錄表在卷可參），且其所犯販賣甲基安非他命罪之危
    害程度不輕，足認被告犯罪情狀，在客觀上顯無足以引起一
    般同情之情形，依據上開說明，本院亦無從適用刑法第59條
    減輕其刑。
四、原判決關於販賣第二級毒品部分，據以論處被告陳俊榮罪刑
    ，固非無見；惟查：
(一)、毒品危害防制條例之販賣毒品罪，以行為人主觀上有營利之
    目的或意思，而販入或賣出該毒品或二者兼而有之者，為其
    構成要件。故行為人於行為時主觀上有無此項營利之犯意，
    自應於判決事實欄內為詳實之記載，然後於理由內說明其憑
    以認定之證據及得心證之理由，始稱適法（最高法院100 年
    度台上字第387 號判決要旨參照）。本件原審雖於判決事實
    欄記載被告「以營利之犯意」等語，但於判決理由欄未就被
    告主觀上具營利意圖一節，予以論載明白認定，自有未洽。
(二)、被告於偵查並未對其被訴本件之犯罪事實（即99年1 月18日
    上午11時23分許、11時24分許之後某時之販賣甲基安非他命
    犯行）為任意性之供認，自難認被告於偵查中有何「自白」
    之情形（如上所述），則原審誤認被告於偵查及審判中均自
    白，據以減輕其刑，亦非可採。
五、檢察官上訴指摘原判決關於販賣第二級毒品部分，誤認被告
    陳俊榮於偵查中自白，因而減輕其刑有所不當等語，為有理
    由，及原判決另有前述可議，自應由本院將原判決關於販賣
    第二級毒品暨應執行刑部分撤銷改判。審酌被告正值壯年，
    未思以正途謀生，而圖不法利益，無視國家禁絕毒品之政策
    ，竟販賣甲基安非他命予他人，戕害他人身心健康，惟念其
    犯後於審判中坦承全部犯行，尚有悔悟之心，又其最高學歷
    僅國中畢業，教育程度不高，及其前曾因施用毒品經觀察勒
    戒之素行，此臺灣高等法院被告前案紀錄表附卷可參，並考
    量其家庭經濟狀況勉持、犯罪之動機、目的、手段、次數及
    所獲利益等一切情狀，量處如主文第2 項所示之刑。
六、扣案行動電話1 支（序號：000000000000000 號，含000000
    0000號門號SIM 卡1 張）及削尖吸管5 支，均為被告所有，
    供其犯上開販賣甲基安非他命所用之物（業據被告供承在卷
    ），均應依毒品危害防制條例第19條第1 項規定宣告沒收。
    又被告販賣甲基安非他命所得財物500 元，雖未扣案，仍應
    依毒品危害防制條例第19條第1 項規定宣告沒收，如全部或
    一部不能沒收時，以其財產抵償之。至於扣案甲基安非他命
    1 包，雖經高雄醫學大學附設中和紀念醫院檢驗結果，確含
    第二級毒品甲基安非他命成分（驗前淨重0. 149公克，驗後
    淨重0.144 公克，有該醫院99年5 月4 日編號0000-000檢驗
    報告足憑，見偵卷第44頁反面）。惟按以營利為目的販入毒
    品，經多次販賣後，持有剩餘毒品被查獲，其各次販賣毒品
    行為，固應併合處罰。惟該持有剩餘毒品之低度行為，應僅
    為最後一次販賣毒品之高度行為所吸收，不另論罪。則就該
    查獲之剩餘毒品，祇能於最後一次之販賣毒品罪宣告沒收銷
    燬，不得於各次販賣毒品罪均宣告沒收銷燬（最高法院97年
    度台上字第4068號判決意旨參照）。本件被告於99年2 月26
    日上午7 時30分許，在其上揭住處為警持搜索票執行搜索扣
    得上開甲基安非他命後，循線偵查起訴被告另犯8 件販賣甲
    基安非他命部分，業經原審另案99年度訴字第913 號判決確
    定，此有該案刑事判決及臺灣高等法院被告前案紀錄表在卷
    可參，而上開扣案之甲基安非他命，已於該案刑事判決附表
    編號8 部分（即99年2 月7 日犯行）宣告沒收銷燬，依據上
    開說明，自不得於本件再予宣告沒收銷燬。此外，本件另同
    時查扣之海洛因2 包、另1 支行動電話（序號：0000000000
    00000 號）、玻璃管3 支、夾鏈袋6 個、電子磅秤1 台，均
    無證據證明與被告所為本件販賣甲基安非他命犯行有關，自
    無從併予諭知沒收銷燬或沒收。
七、原判決關於轉讓禁藥部分，未據檢察官上訴（見本院卷第29
    頁），而被告亦未就此部分上訴，自經原審判決確定，附此
    敘明。
據上論斷，應依刑事訴訟法第369 條第1 項前段、第364 條、第
299 條第1 項前段，毒品危害防制條例第4 條第2 項、第18條第
1 項前段、第19條第1 項，判決如主文
本案經檢察官孫小玲到庭執行職務。
中    華    民    國   100    年    4     月    26    日
              刑事第三庭    審判長法  官  莊崑山
                                  法  官  莊松泉
                                  法  官  張意聰
以上正本證明與原本無異。
如不服本判決應於收受本判決後10日內向本院提出上訴書狀，其
未敘述上訴理由者，並得於提起上訴後10日內向本院補提理由書
狀（均須按他造當事人之人數附繕本）「切勿逕送上級法院」。
中    華    民    國   100    年    4     月    27    日
                                  書記官  王秋淑
附錄本判決論罪科刑法條：
毒品危害防制條例第4 條第2 項
製造、運輸、販賣第二級毒品者，處無期徒刑或7 年以上有期徒
刑，得併科新臺幣1 千萬元以下罰金。